【裁判字號】    99,上訴,3499
【裁判日期】    991117
【裁判案由】    違反槍砲彈藥刀械管制條例
【裁判全文】
                  臺灣高等法院刑事判決
                                    99年度上訴字第3499號
上  訴  人
即  被  告  甲○○
指定辯護人  本院公設辯護人王永炫
上列上訴人因違反槍砲彈藥刀械管制條例案件，不服臺灣板橋地
方法院99年度訴字第1507號，中華民國99年8月31日第一審判決
（起訴案號：臺灣板橋地方法院檢察署99年度偵字第10610號）
，提起上訴，本院判決如下：
    主  文
上訴駁回。
    事  實
一、甲○○前因妨害自由案件，經臺灣桃園地方法院92年訴字第
    61號判決有期徒刑5月確定，於民國（下同）92年9月4日易
    科罰金執行完畢（於本案不構成累犯）。又因犯妨害秘密罪
    、恐嚇取財罪及違反槍砲彈藥刀械管制條例罪，經臺灣板橋
    地方法院99年訴字第143號判決分別判處拘役40日、有期徒
    刑7 月、4月，併科罰金新臺幣（下同）2萬元，有期徒刑部
    分應執行有期徒刑9月，上訴後，經本院99年上訴字第2303
    號判決判決駁回上訴，妨害秘密罪、恐嚇取財罪因而確定（
    尚未執行）。
二、甲○○明知真實姓名不詳綽號「永福」之成年男子所持有如
    附表編號一所示可發射子彈具殺傷力之改造手槍1 支（下稱
    本案手槍）、如附表編號二、三所示具殺傷力之子彈共4顆
    （下稱本案子彈），均係槍砲彈藥刀械管制條例規定管制之
    違禁物，非經中央主管機關許可，不得寄藏，竟仍基於寄藏
    可發射子彈具殺傷力之改造手槍及具殺傷力之子彈之犯意，
    於99年3月28日，在臺北縣鶯歌鎮○○街89號居住處，一併
    收受「永福」所交付之本案手槍及子彈而代為保管（另同時
    自「永福」處收受保管不具殺傷力之子彈1顆，經檢察官不
    另為不起訴處分之諭知），並全部藏放在其前址居住處房間
    衣櫥內。嗣於99年4月1日15時50分許，為警在前址居住處進
    行搜索，並查扣本案手槍及子彈後。
三、案經臺北縣政府警察局土城分局報請臺灣板橋地方法院檢察
    署檢察官偵查起訴。
    理  由
壹、程序部分：按法院或檢察官得囑託醫院、學校或其他相當之
    機關、團體為鑑定，或審查他人之鑑定，並準用刑事訴訟法
    第203條至第206條之1之規定；鑑定之經過及其結果，應命
    鑑定人以言詞或書面報告，刑事訴訟法第208條第1項前段、
    第206條第1項分別定有明文。是法院或檢察官囑託相當之機
    關為鑑定，並經鑑定人以書面報告其鑑定結果者，即屬同法
    第159條第1項所謂「法律有規定」之例外情形，不受該條項
    規定「不得作為證據」之限制。依此，檢察官對於偵查中之
    案件，認需實施鑑定者，固應就具體個案選任鑑定人或囑託
    鑑定機關（團體）為之；但對於司法警察機關調查中之案件
    ，或有量大或急迫之情形，為因應實務之現實需求，如檢察
    官針對該類案件之性質（例如：查扣之毒品必須檢驗其成分
    、對於施用毒品之犯罪嫌疑人必須檢驗其體內有無毒品代謝
    反應、對於查扣之槍砲彈藥必須檢驗有無殺傷力、對於違反
    野生動物保育法案件必須鑑定是否屬於保育類動物案件等）
    ，認為當然有鑑定之必要者，基於檢察一體原則，得由檢察
    長對於轄區內之案件，以事前概括選任鑑定人或囑託鑑定機
    關（團體）之方式，俾便轄區內之司法警察官、司法警察對
    於調查中之此類案件，得即時送請事前已選任之鑑定人或囑
    託之鑑定機關（團體）實施鑑定，該鑑定人或鑑定機關（團
    體）亦應視同係受承辦檢察官所選任或囑託而執行鑑定業務
    ，其等出具之書面鑑定報告應屬刑事訴訟法第206條所定之
    傳聞例外，當具有證據能力（參看最高法院98年臺上字第65
    53號判決）。經查：本件扣案之槍枝及子彈，經查獲之司法
    警察機關送往先前轄區檢察署檢察長事前概括選任之鑑定機
    關即內政部警政署刑事警察局實施鑑定，該鑑定機關所出具
    99年4月8日刑鑑字第0990044372號鑑定書，依上開說明，有
    證據能力。
貳、實體部分：
一、上訴人即被告甲○○，對於上揭時地收受「永福」交付之本
    案槍枝及子彈並寄藏之行為固坦承不諱，惟辯稱：扣案之改
    造手槍，因缺乏板機發條及板機插鞘C型扣環，已無正常擊
    發之功能，不具有殺傷力云云（見上訴狀）。經查：
(一)、被告有於上揭時地收受並寄藏「永福」所交付如附表所示之
    扣案槍枝及子彈，業經被告於警詢、偵查、原審審理時坦承
    不諱（見偵卷第4-5、22頁，原審卷第30頁背面），並有搜
    索扣押筆錄暨扣押物品目錄表1份及查獲現場照片1張附卷，
    與本案手槍及子彈扣案可稽（見偵卷第14-16頁）。
(二)、本案手槍及子彈經送內政部警政署刑事警察局以檢視法、性
    能檢驗法、試射法等科學之鑑驗方法，鑑定結果就本案手槍
    部分，擊發功能正常，可供擊發適用子彈使用，認具殺傷力
    ；就本案子彈部分，分別經採樣1顆試射，均可擊發，認皆
    具殺傷力等情，有上開鑑定書在卷可憑（見偵卷第28-29頁
    ），從而，被告上開所辯，係屬卸責之詞，不足為採。本案
    事證明確，被告犯行堪以認定。
二、按寄藏與持有，均係將物置於自己實力支配之下，僅寄藏必
    先有他人之持有行為，而後始為之受寄代藏而已，故寄藏之
    受人委託代為保管，其保管之本身，亦屬持有，不過，此之
    持有係受寄之當然結果（參看最高法院74年臺上字第3400號
    判例），是法律若規定應就寄藏行為加以處罰時，即不應另
    就持有部分予以論罪。核被告所為，係犯槍砲彈藥刀械管制
    條例第8條第4項之非法寄藏可發射子彈具殺傷力之槍枝罪及
    同條例第12條第4項之非法寄藏子彈罪。被告以一受託寄藏
    行為，同時觸犯上開二罪名，屬想像競合犯，應從一重之非
    法寄藏可發射子彈具殺傷力之槍枝罪處斷。起訴書原雖僅請
    求論以被告非法持有可發射子彈具殺傷力之槍枝罪及非法持
    有子彈罪，惟公訴檢察官於原審審理時，業已當庭擴張更正
    被告所犯為寄藏行為（見原審卷第56頁至第56頁背面），並
    經被告認罪，對其防禦權已無妨礙，附此說明。
三、原審審酌被告之素行暨其智識程度、犯罪動機、手段、寄藏
    本案手槍及子彈之數量、期間與所生危害程度等一切情狀，
    適用槍砲彈藥刀械管制條例第8條第4項、第12條第4項，刑
    法第11條前段、第55條、第42條第3項、第38條第1項第1款
    ，判決被告有期徒刑3年2月，併科罰金新臺幣（下同）6萬
    元，並諭知如易服勞役時，以1仟元折1日之標準。附表編號
    一至三所示之扣案物品均係屬違禁物（其中附表編號二、三
    所示之子彈部分分別僅餘1顆），應依刑法第38條第1項第1
    款規定，宣告沒收。至其餘本案子彈則於鑑定時，經試射擊
    發，故不諭知沒收，經核尚無不合。
四、被告提起上訴仍執陳詞主張，本案手槍不具殺傷力云云，並
    無理由，應予駁回。
五、被告經合法傳喚，無正當理由不到庭，爰不待其陳述，逕行
    判決，併此敘明。
據上論斷，應依刑事訴訟法第368、371條，判決如主文。
本案經檢察官鄭鑫宏到庭執行職務。
中    華    民    國    99    年    11    月    17    日
                  刑事第十五庭審判長法  官   沈宜生
                                    法  官   賴邦元
                                    法  官   林明俊
以上正本證明與原本無異。
如不服本判決，應於收受送達後十日內向本院提出上訴書狀，其
未敘述上訴之理由者並得於提起上訴後十日內向本院補提理由書
（均須按他造當事人之人數附繕本）「切勿逕送上級法院」。
                                    書記官   蕭詩穎
中    華    民    國    99    年    11    月    17    日
附錄本案論罪科刑法條：
槍砲彈藥刀械管制條例第8條第4項
未經許可，持有、寄藏或意圖販賣而陳列第1 項所列槍枝者，處
3年以上10年以下有期徒刑，併科新臺幣700萬元以下罰金。
槍砲彈藥刀械管制條例第12條第4項
未經許可，持有、寄藏或意圖販賣而陳列子彈者，處5年以下有
期徒刑，併科新臺幣300萬元以下罰金。
附表：
┌──┬────────────────┬───────────────┐
│編號│扣案物品之名稱、數量            │應沒收之扣案物品數量          │
├──┼────────────────┼───────────────┤
│一  │由仿BERETTA 廠84型半自動手槍製造│壹支                          │
│    │之槍枝，換裝土造金屬槍管而成之改│                              │
│    │造手槍壹支（含彈匣壹個，槍枝管制│                              │
│    │編號0000000000號）              │                              │
├──┼────────────────┼───────────────┤
│二  │口徑9mm制式子彈貳顆             │壹顆（另壹顆業於鑑定時經試射而│
│    │                                │已無殺傷力，故不宣告沒收）    │
├──┼────────────────┼───────────────┤
│三  │由金屬彈殼組合直徑9.0mm ±0.5mm │壹顆（另壹顆業於鑑定時經試射而│
│    │金屬彈頭而成之非制式子彈貳顆    │已無殺傷力，故不宣告沒收）    │
└──┴────────────────┴───────────────┘

司法院資訊處製作；財團法人民間司法改革基金會備份。
